臺灣臺中地方法院刑事判決　　　　　　　　　　　　　　九十年度自字第三七一號
　　自　訴　人　己○○
　　被　　　告　甲○○
右列被告因詐欺案件，經自訴人提起自訴，本院判決如左：
    主  文
甲○○無罪。
    理  由
一、自訴意旨略以：被告甲○○於民國八十九年十二月間以工作需要購買拖車為由，
    向自訴人己○○借新台幣（下同）七十萬元，自訴人於八十九年十二月八日將款
    項匯給被告後，被告即將購車之契約書交予自訴人質押，並於九十年四月十七日
    簽立支借憑據一張，載明所借款項於九十年四月三十日全數償還，否則自訴人可
    以質押之資料出賣車子，詎屆期後，被告不僅不還款，甚且不承認有借款之舉，
    因認被告涉犯刑法詐欺之罪嫌云云。
二、按犯罪事實應依證據認定之，無證據不得推定其犯罪事實，又不能證明被告犯罪
    者，應諭知無罪之判決。刑事訴訟法第一百五十四條、第三百零一條第一項分別
    定有明文。另刑法第三百三十九條第一項詐欺罪之成立，係以行為人意圖為自己
    或第三人不法之所有，以詐術使人將本人或第三人之物交付為要件。本件自訴人
    認被告涉犯詐欺之罪嫌，無非係以被告於九十年四月十七日簽立支借憑據一張予
    自訴人，內容坦承向自訴人借七十萬元，並將購買拖車之合約書交予自訴人保管
    為其依據。然訊之被告甲○○，堅詞否認有向自訴人借款之行為，辯稱：伊係貨
    櫃車司機，在認識自訴人前即已向忠全汽車公司購買車子，而伊為運送自訴人與
    戊○○合夥開設之公司之貨櫃，方於九十年三月十五日簽立靠行良一通運股份有
    限公司契約後，將該靠行契約書及購車契約書一併交予戊○○帶回公司交給自訴
    人觀看，以證明伊確有車子可以運載，又伊因認為該些契約書已不重要，故未催
    討取回，嗣於九十年四月十七日，自訴人因外面的錢收不回來，乃拜託伊簽下該
    張支借憑據，以便應付總公司查帳，伊基於為自訴人公司運送貨櫃之情不便拒絕
    ，始簽下該張借據等語。
三、經查，(一)自訴人稱：「是戊○○提議買車，叫我匯七十五萬元到乙○○帳戶，其
    中七十萬元是被告借的，五萬元是戊○○借的」（參本院九十年十一月二十日、
    九十年六月二十一日訊問筆錄），足徵被告並未直接向自訴人借七十萬元，自訴
    人也未直接將七十萬元交給被告，(二)乙○○稱：「自訴人匯七十五萬元進去之帳
    戶是我開的沒錯，但我在八十九年七月十四日開戶之後沒多久，整個包包被偷，
    裡面提款卡、存摺、印章都遺失，所以不知道有這些錢，因為帳戶裡面只有開戶
    一百元，沒有理會它，才未去銷戶，我不認識在庭的被告，也不認識戊○○」（
    參本院九十一年二月十九日訊問筆錄），又兩造原來均稱戊○○為「王先生」不
    知其真實姓名，嗣自訴人查出其姓名後，經本院合法傳喚無正當理由而不到庭說
    明，本院囑託台灣桃園地方法院檢察署檢察官拘提，亦無所獲，此有本院送達證
    書及台灣桃園地方法院檢察署九十一年三月十二日桃檢守藏字第○九一七○五三
    ○八三號函附卷可稽，再自訴人除於八十九年十二月八日匯七十五萬元入乙○○
    帳戶外，另因與戊○○合夥而於八十九年十二月一日、十九日、二十八日、九十
    年一月二日、四日、十五日、十六日，陸續匯二十萬元、三十萬元、十萬元、五
    萬元、十五萬元、五萬元、十萬元入該帳戶內，此有自訴人提出之匯款回條七紙
    在卷可佐，顯見自訴人之匯款行為都是與戊○○接洽，而戊○○利用他人失竊之
    帳戶洗錢，且掩飾真實姓名，可推測其應有不軌之圖，至被告果與戊○○同夥詐
    騙自訴人，應無以真實姓名簽立借據，並將其靠行及購車之契約書交給自訴人以
    示真實身分之理，況該些購車契約書僅能證明被告曾向某人購車而訂立契約，並
    無任何擔保之價值，自訴人亦無法僅憑該些契約書出賣被告之車子，是以自訴人
    謂被告提供該些契約書以為質押與常理有違，被告稱該些契約書係為證明其有能
    力載運貨櫃則較合常情，(三)證人丙○○稱：「九十年四月十七日被告有打電話給
    我說己○○請他幫忙簽借據的事，電話中本來說己○○叫我過去背書，我說不去
    ，後來被告又跟我說己○○叫他簽借據讓他回去報帳，我說你要做他的生意，就
    跟他簽沒關係」（參本院九十一年二月十九日訊問筆錄、台灣板橋地方法院受本
    院囑託於九十一年七月十日所製作之訊問筆錄），自訴人稱：「被告打電話給丙○○時，我在旁邊，因為被告跟丙○○都是戊○○介紹給我認識的，我叫被告打
電話給丙○○，因我認為他們都是同夥，被告說沒有錢，所以我叫丙○○來背書
    」（參本院九十一年三月七日訊問筆錄），可見自訴人遭戊○○詐騙之後，即找
    戊○○介紹與之認識之人負責，而被告果有向自訴人借錢買車，簽借據給自訴人
    乃理所當然之事，應無打電話問丙○○並聽其意見之理，(四)被告交給自訴人之購
    車契約書有兩份，一是向忠全汽車公司購買一九八八年、HINO廠牌、牌照號碼Ａ
    Ｗ－６２５號曳引車一輛，另一是向丁○○購買四○型BPM廠牌之板架，而其
    向忠全汽車公司購車之契約最初係在八十九年十一月十五日（自訴人匯款之前）
    訂立，嗣於九十年一月十日更訂（此次更訂後之契約書交給自訴人），於九十年
    四月四日又更訂，價金為二十七萬元，其付款方式為八十九年十一月十五日交付
    訂金十一萬九千八百元，九十年四月四日又交付金額均為二萬五千元、發票人均
    為港隆通運股份有限公司之支票四張，及被告所簽發金額五萬元之本票一張，結
    果五萬元本票未兌現，是以目前尚欠忠全汽車公司五萬七千二百五十元（五萬元
    本票款加二百元尾款加七千零五十元利息），此經被告陳明在卷，並有忠全汽車
    公司傳真之資料存卷可考，另港隆通運股份有限公司之會計陳麗秋稱：「該四張
    二萬五千元之支票是我開的，是負責人徐國振叫我開給被告的，因為被告之前有
    幫我們公司載過貨，這些支票是負責人要給他的運費」，此經本院囑託台灣基隆
    地方法院訊問在卷，其向丁○○購買之板架價金為三十六萬元，其付款方式為
    ：被告幫丁○○載貨，以運費抵充，此經丁○○於本院囑託台灣基隆地方法院訊
    問中陳述在卷；可知被告並非用自訴人匯入乙○○帳戶內之錢購買車子，自訴人
    謂被告為了購車而向其借錢，與事實不符。綜上所述，本院認被告所辯為真，堪
    以採信，故非能以詐欺罪相繩。此外，復查無任何積極證據足資證明被告有何詐
    欺之犯行，依右揭條文規定，自應為被告無罪之諭知。
四、自訴人經合法傳喚無正當理由不到庭，爰不待其陳述而為判決。
據上論斷，應依刑事訴訟法第三百三十一條第一項、第三百四十三條、第三百零一條
第一項，判決如主文。
中      華      民      國    九十一    年      八      月    二十七    日
                                    法  官  李  秋  娟
右正本證明與原本無異。
如不服本判決，應於判決送達後十日內向本院提出上訴狀，上訴於臺灣高等法院臺中
分院( 須附繕本 )。
                                    書記官
中      華      民      國    九十一    年      八      月    二十七    日
